臺灣高等法院民事裁定　　　　　　　　　100年度抗字第161號
抗　告　人　廖文正
相　對　人　謝清秀
抗告人與相對人間返還不當得利等事件，抗告人對於中華民國99
年12月30日臺灣板橋地方法院99年度補字第3378號所為裁定提起
抗告，本院裁定如下：
    主      文
抗告駁回。
抗告訴訟費用由抗告人負擔。
    理      由
一、按訴訟標的之價額，由法院核定；核定訴訟標的之價額，以
    起訴時之交易價額為準。無交易價額者，以原告就訴訟標的
    所有之利益為準，民事訴訟法第77條之1第1項、2項分別定
    有明文。又各共有人對於第三人得就共有物之全部為本於所
    有權之請求，但回復共有物之請求，僅得為共有人全體之利
    益為之，民法第821條定有明文，則共有人基於土地共有人
    之地位就共有物之全部本於所有權請求返還全部之土地，依
    民事訴訟法第77條之1規定，就該訴訟所得受之利益，自應
    以土地之全部價額計算。
二、抗告人於原法院起訴主張：抗告人與訴外人廖明鍾、廖明照
    、廖逸祥、曾景凰為坐落臺北縣土城市○○段140、146、35
    1地號土地（下稱系爭土地）之共有人，相對人未經抗告人
    及其他共有人同意，私自搭蓋建物而無權使用系爭土地，屢
    經抗告人催告返還，相對人均置之不理。爰依民法第第821
    條、第767條、第179條規定，請求相對人應將坐落於系爭土
    地上之建物拆除，並將系爭土地返還予抗告人及全體共有人
    。相對人應給付抗告人新台幣（下同）400,462元，及自起
    訴時至返還系爭土地止每月6,675元等情。是以抗告人係基
    於系爭土地共有人之地位，本於所有物返還請求權請求相對
    人返還系爭土地全部予抗告人及全體共有人。又直轄市或縣
    （市）政府對於轄區內之土地，應經常調查其地價動態，地
    價區段圖並估計區段地價後，提經地價評議委員會評定，據
    以編製土地現值表，於每年1月1日公告，供作主管機關審核
    土地移轉現值之依據，此觀平均地權條例第46條即明，則公
    告現值應得採憑作為系爭土地交易價額計算之基準。核系爭
    爭土地於抗告人99年12月20日起訴時之公告現值分別為每平
    方公尺46,700元（140地號）、44,284元（146地號）、42,1
    00元（351地號），土地面積依序為129.8、107.4、819.28
    平方公尺，有系爭土地登記謄本可稽（見原法院卷第6頁至
    第14頁），依此據以計算系爭土地之公告現值為4,530萬9,4
    50元【46,700×129.8 ＋44,284×107.4 ＋42,100×819.28
    ＝45,309,450元以下四捨五入】，揆諸前揭說明，原法院據
    以核定為本件訴訟標的之價額，即無不合。抗告意旨以本件
    訴訟標的價額應依抗告人所有系爭土地應有部分7/396計算
    為800,926元，並據以指摘原裁定不當，求予廢棄，為無理
    由，應予駁回。
三、據上論結，本件抗告為無理由，爰裁定如主文。
中    華    民    國  100     年    2     月    23    日
                      民事第八庭
                         審判長法  官  許正順
                               法  官  連正義
                               法  官  蘇芹英
正本係照原本作成。
本裁定除以適用法規顯有錯誤為理由外，不得再抗告。如提起再
抗告，應於收受後10日內委任律師為代理人向本院提出再抗告狀
。並繳納再抗告費新台幣１千元。
中    華    民    國  100     年    2     月    24    日
                               書記官  陳建邦